臺灣高等法院花蓮分院刑事判決　　　　　96年度上易字第66號
上　訴　人　臺灣花蓮地方法院檢察署檢察官
被　　　告　丁○○
被　　　告　乙○○
　　　　　　　　　　　號
共　　　同
選任辯護人　余道明律師
上列上訴人因被告等妨害自由案件，不服臺灣花蓮地方法院95年
度易字第378號中華民國96年3月 2日第一審判決（起訴案號：臺
灣花蓮地方法院檢察署95年度偵字第 470號），提起上訴，本院
判決如下：
    主  文
上訴駁回。
    事實及理由
一、本案經本院審理結果，認第一審判決對被告丁○○、乙○○
    為無罪之諭知，核無不當，應予維持，並引用第一審判決書
    記載之證據及理由（詳附件）。
二、檢察官依告訴人李明堂之請求提起上訴，意旨略以：原審以
    被害人李明堂被恐嚇後 4個多月才報案，而認李明堂所稱心
    生恐懼，是否屬實有所疑慮。但一般人被恐嚇後心生畏懼，
    惟因恐報案後會遭遇更大危害而未報案，嗣後因其他危害狀
    況增加，使被害人之害怕增強後才報案，為社會上常見之事
    實。本件被害人在被恐嚇後一段時間內，陸續發生被澆漆等
    其他狀況，自然會增加其原先之恐懼心至決意報案程度，是
    被害人較遲報案，係符合一般人內心之常態，不能因之懷疑
    其不會心生恐懼。又本件有光碟及李明樺等證人之證述可證
    ，原審認事尚有未妥等語。
三、按犯罪事實應依證據認定之，無證據不得認定犯罪事實；又
    不能證明被告犯罪者，應諭知無罪之判決，刑事訴訟法第15
    4條第2項、第301條第1項分別定有明文。次按告訴人之告訴
    ，係以使被告受刑事訴追為目的，是其陳述是否與事實相符
    ，仍應調查其他證據以資審認。又認定不利於被告之事實，
    須依積極證據，苟積極證據不足為不利於被告事實之認定時
    ，即應為有利於被告之認定，更不必有何有利之證據。再認
    定犯罪所憑之證據，雖不以直接之證據為限，間接證據亦包
    含在內，然而無論直接證據或間接證據，其為訴訟上之證明
    ，須於通常一般人均不致有所懷疑，而得確信其為真實之程
    度者，始得據為有罪之認定；倘其證明尚未達於此一程度，
    而有合理之懷疑存在時，事實審法院復已就其心證上理由予
    以闡述，敘明其無從為有罪之確信，因而為無罪之判決，尚
    不得任意指為違法（最高法院52年台上字第1300號、30年上
    字第816號、76年台上字第4986號判例參照）。經查：
（一）原審之所以認定被告丁○○、乙○○無罪，業據原審本於
      證據作用及引諸上開規定及判例見解，於原判決理由中記
      載甚詳，並無違反證據及經驗法則。
（二）上訴意旨所稱「被害人在被恐嚇後一段時間內，陸續發生
      被澆漆等其他狀況，自然會增加其原先之恐懼心至決意報
      案程度，是被害人較遲報案，係符合一般人內心之常態」
      ，固非無見。惟本件檢察官詰問證人即被害人甲○○是否
      因工地被潑油漆，才提出恐嚇安全之告訴，其答稱：「不
      是，乙○○設計我兒子出去，當天晚上我兒子被丁○○、
      乙○○這夥人限制行動，又搶他的鑰匙，又二度開本票」
      等語，是足認上揭上訴意旨所述與被害人甲○○之心境並
      不吻合，自難憑此認定被告丁○○、乙○○確有公訴意旨
      所指犯罪事實。
（三）至證人甲○○所提之光碟片，經原審勘驗結果，因只有畫
      面，並無聲音，僅能證明被告2人與另1名男子有於案發當
      時至甲○○住處外面走動，並由被告乙○○ 1人向屋內講
      話，3人約逗留3分鐘左右即行離去之事實，並無法證明被
      告乙○○當時有對甲○○為本件恐嚇話語；及證人李應讓
      、李明樺於警詢及偵查中均證稱係林國樑等人至其等住處
      稱其侄子李柏鋒積欠他人債務，如不處理出事或會死人、
      有人會至李柏鋒住處噴油漆等語，隻字未提及被告 2人等
      情，業據原判決交代甚詳，檢察官以此提起上訴，亦無理
      由。
（四）綜上所述，本件既無確切證據，足以認定被告丁○○、乙○○確有公訴意旨所指犯行，法院即無從遽為有罪之判決
      。檢察官上訴意旨所指，並無足取，其上訴應予以駁回。
據上論斷，應依刑事訴訟法第373條、第368條，判決如主文。
本案經檢察官丙○○到庭執行職務。
中　　華　　民　　國　　96　　年　　6 　　月　　21　　日
                        審判長法  官  何方興
                              法  官  林鳳珠
                              法  官  林德盛
以上正本證明與原本無異。
本件判決不得上訴。
                              書記官  劉妙娘
 中　　華　　民　　國　　96　　年　　6 　　月　　21　　日
附件：
臺灣花蓮地方法院刑事判決　　　　　　　 95年度易字第378號
公　訴　人　臺灣花蓮地方法院檢察署檢察官
被　　　告　丁○○　男　26歲（民國○○年○月○○日生）
　　　　　　　　　　身分證統一編號：Ｚ000000000號
　　　　　　　　　　住花蓮市民生里21鄰綜合市場18號
  　　　  　乙○○　男　27歲（民國○○年○○月○日生）
　　　　　　　　　　身分證統一編號：Ｚ000000000號
　　　　　　　　　　住花蓮縣吉安鄉○○○街99巷20弄2號
共      同
選任辯護人　余道明律師
上列被告等因妨害自由案件，經檢察官提起公訴（95年度偵字第
470號），本院判決如下：
    主  文
丁○○、乙○○均無罪。
    理  由
一、公訴意旨略以：被告乙○○、丁○○共同基於恐嚇之犯意聯
    絡，於民國93年12月30日21時28分許，夥同另一名不詳姓名
    之成年男子前往花蓮縣吉安鄉○○ ○街17巷14號甲○○住處
    ，催討甲○○之子李柏鋒積欠其友人之賭博債務，竟對李明
    堂恫嚇稱：若不將賭債還清，我們要殺你家人，並對你建築
    工地潑油漆，讓你工地無法進行等語，使甲○○心生畏懼，
    致生危害於其安全，因認被告二人涉犯刑法第 305條之恐嚇
    危害安全罪嫌云云。
二、按犯罪事實應依證據認定之，無證據不得認定犯罪事實；又
    不能證明被告犯罪者，應諭知無罪之判決，刑事訴訟法第15
    4條第2項、第301條第1項分別定有明文。次按告訴人之告訴
    ，係以使被告受刑事訴追為目的，是其陳述是否與事實相符
    ，仍應調查其他證據以資審認；又認定不利於被告之事實，
    須依積極證據，苟積極證據不足為不利於被告事實之認定時
    ，即應為有利於被告之認定，更不必有何有利之證據；再認
    定犯罪所憑之證據，雖不以直接之證據為限，間接證據亦包
    含在內，然而無論直接證據或間接證據，其為訴訟上之證明
    ，須於通常一般人均不致有所懷疑，而得確信其為真實之程
    度者，始得據為有罪之認定，倘其證明尚未達於此一程度，
    而有合理之懷疑存在時，事實審法院復已就其心證上理由予
    以闡述，敘明其無從為有罪之確信，因而為無罪之判決，尚
    不得任意指為違法。最高法院52年臺上字第1300號、30年上
    字第816號、76年臺上字第4986號分別著有判例可資參照。
三、公訴人認被告丁○○、乙○○涉犯上揭恐嚇罪嫌，無非以告
    訴人甲○○於偵查中之指訴、證人李明樺、李應讓於警詢、
    偵查中之證詞、告訴人提出之光碟片及照片為其論據。訊據
    被告丁○○、乙○○均堅決否認有上開恐嚇犯行，被告丁○○辯稱：伊與乙○○、吳育正有去甲○○住處，跟甲○○說
    債務的事，當時乙○○在甲○○住處外面講話，甲○○在家
    中，並未出來，但乙○○沒有說恐嚇的話，伊則未講話等語
    ；被告乙○○則辯稱：因他們不知甲○○住處，故其帶他們
    去，其僅跟甲○○說「請叔叔出來一下，請他出來處理李柏
    鋒的債務」，其並未恐嚇甲○○，其他二人則沒有講話，結
    果甲○○未出來，其等就走了等語。經查：
    (一)李柏鋒以其於93年12月 1日，與綽號水桶（即被告乙○○
      ）一同出遊，其因喝酒意識模糊致參與賭博而積欠賭債新
      台幣（下同）1500萬元，被告陳志偉乃要求其簽本票，被
      告乙○○當時也在場，其怕無法離開而簽發本票，之後被
      告乙○○有打電話至其住處要其父親甲○○想辦法還債，
      其於93年12月 7日由父親陪同至花蓮縣警察局刑警隊，以
      其遭詐欺乙事報警等情，業據證人李柏鋒於警詢中證述綦
      詳（被告二人及辯護人對李柏鋒警詢陳述於言詞辯論終結
      前，均未聲明異議，本院認依刑事訴訟法第159條之 5第1
      項、第 2項之規定，有證據能力）。是被告二人所辯，當
      晚係至甲○○住處要求其處理其子李柏鋒賭債乙事，應為
      事實。
    (二)又本件犯罪事實，雖據證人甲○○於偵查中證述明確。其
      於本院審理時亦證稱：93年12月30日晚上被告與一群人到
      其住處，其在客廳與自稱乙○○之人對話，後來其錄到三
      個人，當時應該都是乙○○在說話，他說其兒子李柏鋒欠
      他們錢，叫其還錢，如果沒有還的話，要殺其全家，他有
      槍，及要在工地潑油漆、綁架其兒子等話語，其當時很害
      怕，並認為他們會去綁架其兒子，其有跟他們說要報警，
      他們就走了，但其已忘記當時有無報警，但其有報警很多
      次，也曾於93年12月 7日帶兒子李柏鋒至警局報警等語。
      是依據證人甲○○上開所述，其聽聞被告乙○○所言上開
      恐嚇話語，已生畏懼，並認為被告等人會去綁架其兒子。
      然依據甲○○之警詢筆錄，其就本件恐嚇乙事第一次報警
      日期為94年5月12日，離案發時間已相隔4個多月。如被告
      等人確有上開恐嚇言語，甲○○亦心生畏懼，認被告確實
      會綁架其兒子，其為何遲至 4個多月以後，始報警處理？
      況檢察官詰問證人甲○○是否因工地被潑油漆，才提出恐
      嚇安全之告訴，其尚答稱：「不是，乙○○設計我兒子出
      去，當天晚上我兒子被丁○○、乙○○這夥人限制行動，
      又搶他的鑰匙，又二度開本票」等語。益證證人甲○○報
      警主因實係認其兒子李柏鋒遭被告等人設計詐賭乙事。是
      證人甲○○上開所言因遭被告等人恐嚇而心生畏懼，認被
      告等人確會綁架其兒子云云，是否屬實，已非無疑。
    (三)再證人李應讓、李明樺於警詢及偵查中均證稱係林國樑等
      人至其等住處稱其侄子李柏鋒積欠他人債務，如不處理出
      事或會死人、有人會至李柏鋒住處噴油漆等語，隻字未提
      及被告二人（被告二人對上開證人之警詢陳述於言詞辯論
      終結前，均未聲明異議，辯護人則同意上開證人所述作為
      證據，本院認依刑事訴訟法第159條之5第1項、第2項之規
      定，有證據能力）。是檢察官認上開二人所述可證明被告
      二人有為本件恐嚇犯行，容有錯誤。
    (四)而證人甲○○所提之光碟片，經本院勘驗結果，因只有畫
      面，並無聲音，僅能證明被告二人與另一名男子有於案發
      當時至甲○○住處外面走動，並由被告乙○○一人向屋內
      講話，三人約逗留 3分鐘左右即行離去之事實，並無法證
      明被告乙○○當時有對甲○○為本件恐嚇話語。
    (五)另卷附照片，僅能證明甲○○住處外牆、鐵門、自小客車
      及工地遭人潑灑油漆、黑油之事實，證人甲○○亦證稱：
      不知何人為上開行為等語，而依據證人李應讓、李明樺前
      揭證詞，可知李柏鋒之賭債債主尚有找他人處理李柏鋒所
      積欠賭債，故不能逕行認定被告二人與此有關，且與被告
      二人是否有為起訴書所載之恐嚇話語乙節，亦無直接關係
      。
    (六)綜上所述，本件除證人甲○○之證詞外，並無其他證據可
      證明被告二人有為本件恐嚇犯行，而證人甲○○所言，有
      上開可疑之處，已詳述如前。而甲○○是否因認其子李柏
      鋒遭被告等人設計詐賭在先，已對被告二人心生不滿，復
      因住處、工地等處遭他人潑灑油漆、倒黑油在後，卻苦無
      證據證明係何人所為，而所知與上開詐賭乙事有關者又僅
      被告二人，復因主觀上認為前揭潑油漆、倒黑油等行為即
      被告二人所為，乃為上開不實指控，亦非不無可能，否則
      其為何未立即報警處理，而遲至案發後四個多月始報警？
      是本院自難僅以證人甲○○之證詞，遽認被告二人有為本
      件恐嚇犯行。揆諸首揭法條及判例意旨，爰為被告二人無
      罪之諭知。
中　　華　　民　　國　　96　　年　　3 　　月　　2 　　日
                  刑事第一庭審判長法  官
 　　　　　　　　　　 　　　      法  官
                                  法  官
